【裁判字號】    97,訴,64
【裁判日期】    990127
【裁判案由】    清償債務
【裁判全文】
臺灣澎湖地方法院民事判決                97年度訴字第64號
原      告  澎湖縣政府
法定代理人  甲○○
訴訟代理人  馬陳棠律師
被      告  寰一實業有限公司
法定代理人  乙○○
訴訟代理人  丙○○
上列當事人間請求清償債務事件，本院於民國99年1月13日言詞
辯論終結，判決如下：
    主  文
被告應給付原告新台幣拾柒萬參仟參佰元，及自民國98年1月23
日起，至清償日止，按週年利率百分之5計算之利息。
訴訟費用新台幣壹萬肆仟肆佰陸拾肆元由被告負擔百分之13，餘
由原告負擔。
本判決第一項，得假執行，但被告如以新臺幣拾柒萬參仟參佰元
為原告供擔保後，得免為假執行。
原告其餘假執行之聲請駁回。
    事實及理由
一、程序方面：
    本件被告未於最後言詞辯論期日到場，核無民事訴訟法第38
    6條各款所列情形，爰依原告聲請，由其一造辯論而為判決
    。
二、得心證之理由：
（一）原告起訴主張：兩造原於民國95年9月29日簽訂「澎湖水
      產品加工廠委託經營契約」（下稱系爭契約），嗣由原告
      將所有坐落澎湖縣馬公市○○段62地號土地上之「澎湖水
      產加工廠」連同其內之加工機具與冷凍藏設施交予被告準
      備經營。惟被告未依約繳付96年度之經營權利金新台幣（
      下同）0000000元，又進而提起訴訟主張減免該經營權利
      金及逾期違約金，兩造乃於97年1月23日開會協調，同意
      96年12月31日為合意終止系爭契約之日期。兩造既已終止
      合約，被告即應將上開廠房內之機具設備返還原告，乃經
      原告點收之結果，尚缺冰水機組1組（價值422400元）、
      桌上型電腦主機2台（價值55300元）、噴墨印表機1台（
      價值7299元）、液晶投影機1式（價值112000元）、雙卡
      錄放音座1台（價值6000元）、冷凍庫內之棧板470只（價
      值65800元）、急速冷凍設備1組（價值381564元），茲被
      告陳稱該等物品已無處可尋，原告自得請求給付金錢替代
      之，又廠房內小便池損壞之修復工資2000元及原告已返還
      被告之履約保證金87775元，原告亦得一併請求，爰依系
      爭契約法律關係，訴請被告給付原告0000000元及自起訴
      狀繕本送達翌日起，至清償日止，按年息百分之5計算之
      利息，原告並願供擔保，請准宣告假執行。
（二）被告則以：原告清查後短缺之物品，或非被告搬離占有，
      或非被告損壞所致，均無返還賠償之理，原告主張之履約
      保證金87775元，被告亦無返還之理由。況被告前已一次
      繳納之訂約權利金0000000元係屬被告使用廠房之代價而
      具租金性質，而兩造係提前於系爭契約期限屆滿前終止合
      約，依民法第453、454、227之2條及類推適用系爭契約第
      11條第2項等規定，被告得請求原告退還按剩餘日數依比
      例計算之訂約權利金0000000元，是被告主張以該0000000
      元之請求權與原告主張之權利抵銷之，原告之請求即屬無
      據等語資為抗辯。並聲明：原告之訴駁回，如受不利判決
      ，願供擔保，請准免為假執行。
（三）查系爭契約經兩造於97年1月23日開會協調，同意96年12
      月31日為合意終止日期；兩造終止合約後，經清查結果，
      加工廠內尚缺冰水機組1組、桌上型電腦主機2台、噴墨印
      表機1台、液晶投影機1式、雙卡錄放音座1台、冷凍庫內
      之棧板470只、急速冷凍設備1組，該等物品現已無處可尋
      ，又廠房內小便池亦有損壞等情，業據原告提出系爭契約
      、移交清單、協調會議紀錄等件為證，且為兩造所不爭執
      ，堪認屬實。按系爭契約第8條第2項已明白約定被告就原
      告交付委託經營之物品或自行增添之設施，應負維護責任
      ，且於契約終止時，應保持原狀全數交還予原告，茲兩造
      終止契約後，發生上開物品短缺及損壞情事，自應由被告
      負責返還賠償。被告辯稱：物品非被告搬離占有或損壞，
      毋庸返還賠償云云，即非可採。
（四）上開冰水機組1組、桌上型電腦主機2台、噴墨印表機1台
      、液晶投影機1式、雙卡錄放音座1台、冷凍庫內之棧板
      470只、急速冷凍設備1組等物品，於96年12月31日兩造終
      止契約被告應負返還責任之時，均已非新品，自應參酌民
      法上關於物品折舊計算之方式等項，憑以計算被告應負返
      還責任時物品現存之價值，始屬適法。經本院會同澎湖縣
      商會派員實地鑑價之結果，上開冰水機組1組、桌上型電
      腦主機2台、噴墨印表機1台、液晶投影機1式、雙卡錄放
      音座1台、冷凍庫內之棧板470只、急速冷凍設備1組等物
      品，於96年12月31日時現存價值分別為126000元、600 元
      、100元、3000元、100元、23500元、20000元，此有鑑定
      人鑑定意見載於本院98年10月29日訊問筆錄可稽，是本件
      原告就上開物品計得請求173300元，原告主張上開物品係
      公務財產，依國有財產管理法令應不計折舊云云，與民法
      相關規定不符，尚無足採。又原告主張廠房內小便池損壞
      之修復工資為2000元（工資無折舊問題）一節，有估價單
      1紙可參，此部分原告併向被告請求給付，亦有理由。至
      於兩造終止契約後原告已返還予被告之履約保證金87775
      元，係基於契約終止互負返還義務之結果，於法即無重行
      請求給付之權利，原告關於此部分之主張，要屬無稽。
（五）系爭契約所載訂約權利金，係被告取得締約資格所支付之
      價金，於締約時即應一次給付，其既非租金，即無民法上
      關於租賃相關規定之適用，又其亦非契約成立後支付之使
      用相關廠房設備之代價，即不生有無於契約成立後發生情
      事變更之問題，迨無適用情事變更原則請求返還或酌減之
      餘地，此與系爭契約另訂之經營權利金係屬被告使用廠房
      機具之代價而具類似租金性質之情形，迥不相侔（被告原
      依約應繳付之96年度經營權利金0000000元及逾期違約金
      ，已經本院馬公簡易庭以96年度馬簡字第96號判決債權不
      存在確定在案），又系爭契約係經兩造合意終止，有如上
      述，復與系爭契約第11條第2項係就原告片面終止契約而
      為規範之情形，並不相同，被告辯稱：依民法第453、454
      、227之2條及類推適用系爭契約第11條第2項等規定，被
      告得請求原告退還按剩餘日數依比例計算之訂約權利金00
      00000元，核與上開說明不符，其遽主張以該0000000元請
      求權與原告主張之權利抵銷云云，尚無足採。
（六）綜上所述，原告依系爭契約，請求被告給付173300元，及
      自98年1月23日起，至清償日止，按週年利率百分之5計算
      之利息，為有理由，應予准許，其逾此範圍之請求，於法
      無據，應予駁回。
（七）假執行部分：本判決主文第1項所命給付未逾50萬元，應
      由本院依職權宣告假執行，被告就此部分陳明願供擔保，
      請求准予免為假執行，經核無不合，爰酌定擔保金額宣告
      之。至原告敗訴部分，其假執行之聲請失所附麗，應予駁
      回。
三、結論：本件原告之訴為一部有理由，一部無理由，依民事訴
    訟法第385條第1項、第79條、第389條第1項第5款、第392條
    ，判決如主文。
中    華    民    國    99    年    1     月    27    日
                        民事庭  法  官  陳順輝
以上正本係照原本作成。
如不服本判決，應於判決送達之翌日起20日內，向本院提出上訴
狀（須附繕本）。
中    華    民    國    99    年    1     月    27    日
                                書記官  王耀煌

司法院資訊處製作；財團法人民間司法改革基金會備份。
